最高法院刑事判決　　　　　　　　　 110年度台上字第5590號
上　訴　人　陳勝雄




上列上訴人因加重強盜等罪案件，不服臺灣高等法院臺南分院中
華民國110年5月25日第二審判決（110年度上訴字第381號，起訴
案號：臺灣雲林地方檢察署109年度偵字第174號），提起上訴，
本院判決如下：
    主  文
上訴駁回。
    理  由
一、按刑事訴訟法第377 條規定，上訴於第三審法院，非以判決
    違背法令為理由，不得為之。是提起第三審上訴，應以原判
    決違背法令為理由，係屬法定要件，且必須依據卷內訴訟資
    料為具體之指摘，並足據以辨認原判決已具備違背法令之形
    式者，始屬相當。本件原審綜合全案證據資料，本於事實審
    法院之推理作用，認定上訴人陳勝雄有如原判決犯罪事實欄
    （下稱事實）一所載，自民國106 年間某日起，非法持有如
    原判決附表（下稱附表）編號1、3所示具殺傷力之槍枝、子
    彈（下稱本案槍、彈）犯行，及事實二所載，於108 年12月
    20日16時12分許，攜帶上開具殺傷力之槍、彈，騎乘其預先
    卸下車牌之000-0000號普通重型機車（登記名義人為上訴人
    母親），進入雲林縣斗南鎮○○路00巷00號之正偉鋼鐵興業
    有限公司（下稱正偉公司）辦公室內，舉槍喝令該公司員工
    劉文雀、呂美欣及葉婷婷等人不要動、交出金錢，而強盜該
    公司現金新臺幣（下同）1 萬4180元之加重強盜犯行。因而
    維持第一審就事實一部分，依想像競合之例，從一重論上訴
    人以修正前槍砲彈藥刀械管制條例第8條第4項之未經許可持
    有可發射子彈具有殺傷力之槍枝罪，累犯，量處有期徒刑 3
    年6月，併科罰金8萬元，並諭知罰金易服勞役之折算標準；
    就事實二部分，依同種想像競合之例，論上訴人以攜帶兇器
    強盜罪，累犯，量處有期徒刑7年9月，就所處有期徒刑部分
    ，定應執行有期徒刑8 年10月，並諭知相關之沒收及追徵之
    判決，駁回上訴人在第二審之上訴，已詳述其憑以認定之證
    據及理由，核其所為之論斷，俱有卷存證據資料可資覆按，
    從形式上觀察，原判決尚無足以影響其判決結果之違背法令
    情形存在。
二、上訴意旨略以：上訴人教育程度不高，思慮欠週，因積欠工
    人工資，再度面臨週轉不靈之經濟困境，鋌而走險，而為本
    件犯行，正是伊犯罪情節顯可憫恕之處。且伊持槍意在使被
    害人配合交付財物，得款僅有1 萬4180元，別無其他實施暴
    力行為，惡性並非特別巨大，至少所犯攜帶兇器強盜罪部分
    ，並無量處7 年以上有期徒刑之必要。原判決未依刑法第59
    條規定酌減其刑，顯有違法等語。
三、惟刑法第59條規定之酌量減輕其刑，必須犯罪另有特殊之原
    因與環境，在客觀上足以引起一般同情，認為即使予以宣告
    法定最低度刑，猶嫌過重者，始有其適用，此屬法院得自由
    裁量之事項，苟無濫用裁量權或裁量明顯不當之情形，自不
    得任意指為違法。原判決已說明：上訴人前於90年間即有強
    盜他人財物，經法院判處罪刑之紀錄，其仍不知警惕，不僅
    非法持有本案槍、彈，於再度面臨經濟困境時，仍選擇以持
    具殺傷力的本案槍、彈強盜自己之協力廠商（即正偉公司）
    ，所得金額逾萬元，實難認定上訴人就本案犯行，有何符合
    刑法第59條酌減其刑規定之情形。已就上訴人何以無從依刑
    法第59條規定酌減其刑之理由，詳為說明論述（見原判決第
    8 頁），核無濫用裁量權或裁量明顯不當之情形，自不得任
    意指為違法。上訴意旨並未依據卷內資料具體指摘原判決究
    有如何違背法令之情形，徒就原審量刑職權之適法行使任意
    指摘，顯不足據以辨認原判決已具備違背法令之形式。揆之
    首揭說明，其上訴為違背法律上之程式，應予駁回。
據上論結，應依刑事訴訟法第395條前段，判決如主文。
中    華    民    國   110    年    10    月    14    日
                  刑事第四庭審判長法  官  林  立  華  
                                  法  官  謝  靜  恒  
                                  法  官  林  瑞  斌  
                                  法  官  李  麗  珠  
                                  法  官  王  敏  慧  
本件正本證明與原本無異
                                  書記官
中    華    民    國   110    年    10    月    21    日